臺灣高等法院民事判決
                                   108年度上易字第1269號
上  訴  人  游敏姿  
訴訟代理人  呂秋𧽚律師
            劉孟哲律師
被 上訴 人  莊婉如  
訴訟代理人  陳永來律師
            魏雯祈律師
上列當事人間請求損害賠償事件，上訴人對於中華民國108 年7
月31日臺灣桃園地方法院107 年度訴字第2680號第一審判決提起
上訴，本院於109年2月26日言詞辯論終結，判決如下：
    主  文
原判決關於駁回上訴人下列第二項之訴部分，及訴訟費用之裁判
，均廢棄。
被上訴人應給付上訴人新臺幣伍拾萬元，及自民國一百零七年八
月二十九日起至清償日止，按週年利率百分之五計算之利息。
其餘上訴駁回。
第一審關於上訴部分及第二審訴訟費用，均由兩造各負擔二分之
一。
    事實及理由
一、上訴人主張：伊與訴外人郭璟璘於民國96年10月14日結婚，
    被上訴人明知郭璟璘為有配偶之人，卻與郭璟璘有如原判決
    附表（下稱附表）所示單獨同車出遊、出入汽車旅館、在公
    開場合牽手、親吻等宛如情侶般之行為，故意不法侵害伊基
    於配偶關係之身分法益情節重大，使伊精神受有痛苦，應賠
    償伊之非財產上損害等情。爰依民法第184 條第1 項、第19
    5 條第1 項前段、第3 項規定，求為命被上訴人給付100 萬
    元，及自起訴狀繕本送達翌日起算法定遲延利息之判決（原
    審為上訴人敗訴之判決，其提起上訴）。上訴聲明：㈠原判
    決廢棄；㈡被上訴人應給付上訴人100萬元，及自起訴狀繕本
    送達翌日起至清償日止，按週年利率5%計算之利息。
二、被上訴人則以：伊雖有與郭璟璘為附表編號2 至10所示之行
    為，惟係因信賴郭璟璘所述，認其已無婚姻關係之情況下始
    與其交往，並無故意或過失侵害上訴人之配偶權，且伊與郭
    璟璘僅單純交往並無發生性關係。至附表編號1 所示行為，
    上訴人於106 年4 月13日已知悉該情事，遲於108 年5 月21
    日始主張該部分為侵權行為，其請求權已罹於消滅時效。又
    上訴人請求賠償之金額顯然過鉅等語，資為抗辯。並答辯聲
    明：上訴駁回。
三、上訴人與郭璟璘於96年10月14日結婚，目前婚姻關係存續中
    ；被上訴人與郭璟璘原為同事，知悉郭璟璘原為有配偶之人
    ；被上訴人與郭璟璘間，有為附表所示之行為等事實，為兩
    造所不爭執（見本院卷第108頁），並有戶籍謄本可稽（見
    原審調字卷第9頁），堪信為真正。上訴人請求賠償非財產
    上損害，為被上訴人以前詞所拒。茲就爭點分別論述如下：
（一）被上訴人有侵害上訴人基於配偶關係之身分法益而情節重
      大之事實。
　　⒈夫妻互享共同生活之圓滿幸福，乃基於配偶關係之身分法
      益，應受保障。婚姻共同生活基礎之維持，原出於夫妻雙
      方之情感及信賴等關係。第三人與有配偶之人存有逾越結
      交朋友等一般社交行為之不正常交往，已達破壞婚姻制度
      下共同生活之信賴基礎者，足以構成侵害基於配偶關係之
      身分法益情節重大之侵權行為。
　　⒉被上訴人於上訴人婚姻關係存續中，與其配偶郭璟璘為附
      表所示單獨同車出遊、出入汽車旅館、在公開場合牽手、
      親吻等行為，顯已逾越一般交友分際，有破壞、干擾上訴
      人與郭璟璘保持婚姻共同生活圓滿、安全、幸福之信賴基
      礎，堪予認定。基此，上訴人主張其基於配偶之身分法益
      受被上訴人以附表所示之行為侵害，情節重大等語，可以
      採信。
　　⒊被上訴人雖謂：郭璟璘於105年9月至106年3月間，留職停
      薪處理其與上訴人之婚姻家庭問題，復職時，同事均認郭
      璟璘已離婚，且郭璟璘已搬離上訴人住處，並提供其與上
      訴人之離婚協議書及通訊對話截圖予伊，表示與上訴人已
      離婚，伊相信，始與其為附表所示交往行為，伊並曾要求
      查看郭璟璘之身分證，只因其表示置於台南老家而未得見
      ，伊並無侵權之故意云云。然查：
　　　⑴兩造於104年10月28日以通訊軟體對話，被上訴人向上訴
        人表示「…很抱歉造成你們的困擾，郭教官（指郭璟璘
        ）是個很好的同事…因為我個人有些私事請教他…」，上
        訴人質以「可以請問是什麼私事需要兩人常常單獨見面
        嗎？」，被上訴人回稱「…我也答應妳不要再跟他見面
        跟聯絡了，對於你們因為我而誤會，我非常非常的難過
        ，請妳接受我的道歉」等語（見原審訴字卷第26頁）；
        上訴人嗣於105年2月2日傳訊息予被上訴人，指責「不
        是答應不再連絡嗎？為什麼做不到」「有些事我們需要
        三個人當面說清楚」「請妳接電話」「難道要逼我走法
        律途徑嗎？」等語，被上訴人則未回應（見原審訴字卷
        第38頁）；上訴人繼於106年4月13日當面對被上訴人質
        以「…一碰到面兩個（指被上訴人與郭璟璘）就黏在一
        起，手就立刻牽起來，…然後一過完馬路以後…莊婉如小
        姐立刻勾著我老公…今天這種行為，對嗎？…莊婉如小姐
        你也覺得不對嗎？…不要再連絡了可以嗎？…不要再碰面
        了可以嗎？…不要再勾肩搭背、不要再做親密的行為，
        不要再牽手了好嗎?…他是我先生，可以嗎?莊婉如小姐
        」，被上訴人僅回答「我已經跟你道歉了」（見原審訴
        字卷第132頁）等情，有兩造間之對話訊息及錄音譯文
        可查，且為被上訴人所無異詞。據此可見上訴人自104
        年10月28日起，即多次對被上訴人質疑、逼問、警告被
        上訴人與郭璟璘之男女關係。
　　　⑵依郭璟璘所陳：伊大約在106年8月間搬離上訴人住處，
        上訴人在伊之住處打電話給被上訴人，忘記是用手機、
        市話還是LINE通訊軟體等語（見原審訴字卷第112、113
        頁）以察，可知上訴人在106年8月之後，仍有與被上訴
        人通話。而上訴人前已多次質問、警告被上訴人勿與郭
        璟璘交往，且被上訴人自陳伊在本件訴訟前不認識上訴
        人，私底下無交集等語（見原審訴字卷第105頁），即
        上訴人並無致電與被上訴人閒聊之可能，顯見上訴人稱
        ：伊在106年8月之後致電被上訴人，係對其提出警告等
        語，應屬非虛。準此，則郭璟璘於106年3月間結束留職
        停薪時，縱有表示與上訴人離婚，並於同年8月間搬離
        上訴人住處，及其同事認其已離婚，然其後既經上訴人
        以上開106年8月後之通話對被上訴人提出警告，被上訴
        人自不可能仍信郭璟璘已經離婚。
　　　⑶觀諸郭璟璘提供被上訴人之離婚協議書所載（見原審訴
        字卷第45頁），並無兩造之簽署。而被上訴人甫於103
        年間與其前夫兩願離婚，有戶籍資料可查（見原審調字
        卷第46頁），其對離婚協議書未經簽署並不具備離婚效
        力乙節，應無不知之理。況該協議書所載離婚日期為10
        6年8月1日，而此日之後，上訴人已再致電警告被上訴
        人，已如前述，足見被上訴人不可能因見上開離婚協議
        書，而誤信郭璟璘已離婚。至於郭璟璘雖有將其與上訴
        人間之通訊對話，截圖傳送予被上訴人，此經郭璟璘證
        述在卷（見原審訴字卷第110至111頁）。然考諸該對話
        內容，僅顯示上訴人傳送「決定好了嗎？」「離婚，不
        過是兩個不適合的人願意再給對方一次機會，是將兩個
        錯誤的決定畫下一個句點，是在曾經的錯誤中，做出對
        的決定，並加以修正罷」「如果不勇敢離開錯的人，那
        一輩子就遇不到對的人」「我已經被你傷得傷痕纍纍，
        我不想再錯下去」等抒發情緒之訊息，並未顯現已與郭
        璟璘離婚之表徵，被上訴人自難謂其因此相信郭璟璘已
        與上訴人離婚。
　　　⑷郭璟璘雖證稱：伊熱烈追求被上訴人，對其說自己已經
        離婚，並設計很多事件及狀況為佐證，被上訴人有向伊
        要身分證，伊以身分證放在老家敷衍云云（見原審訴字
        卷第110、112、113頁）。然郭璟璘既主動追求被上訴
        人，於本件訴訟之初並與被上訴人同為被告，在本件上
        訴後之108年8月16日、26日、27日及同年12月21日，仍
        與被上訴人有同車、同遊、牽手勾肩、傳送訊息之交往
        ，有錄影截圖及訊息列印資料可憑（見本院卷第127、1
        29、133頁），顯見其與被上訴人情誼密切，非無迴護
        被上訴人之動機，所為證言本非可盡信。況被上訴人前
        有離婚之經驗，對於離婚效力通常以離婚書面及登記為
        最簡便之確認方式，難謂不知。且其已要求查看郭璟璘
        身分證登記情形，豈有僅因郭璟璘率以置於老家云云塘
        塞，即不再追問確認之可能。再徵諸其自承為附表編號
        1行為時，知悉郭璟璘與上訴人仍在婚姻關係存續中等
        語（見原審訴字卷第108頁），益徵其謂因信賴郭璟璘
        所述，認郭璟璘已無婚姻關係之情況下始與之交往云云
        ，委無可取。其抗辯無侵害上訴人配偶權之故意，不可
        採信。
（二）上訴人得請求賠償50萬元非財產上損害。
　　⒈因故意不法侵害他人之權利者，負損害賠償責任；不法侵
      害他人基於配偶關係之身分法益而情節重大者，被害人雖
      非財產上之損害，亦得請求賠償相當之金額，此觀民法第
      184 條第1 項前段、第195 條第1 項、第3 項規定自明。
　　⒉審酌被上訴人侵害上訴人基於配偶之身分法益期間逾1年2
      月以上，加害情節非輕，造成上訴人精神痛苦程度深鉅，
      及被上訴人為大學畢業，任職航太科技公司，年所得數十
      萬元；上訴人為工專畢業，從事空服員，年所得數十萬元
      ；兩造均有登記之不動產、汽車等兩造學經歷、資力狀況
      （見原審調字卷第51頁、訴字卷第13頁、個資卷第19至30
      頁），堪認上訴人請求被上訴人賠償非財產上損害，以50
      萬元為適當。逾此金額之請求，尚非有據。
（三）上訴人請求權未罹於消滅時效。
　　⒈因侵權行為所生之損害賠償請求權，自請求權人知有損害
      及賠償義務人時起，2年間不行使而消滅，固為民法第197
      條第1項前段所明定。惟加害人之侵權行為如連續發生者
      ，則被害人之請求權亦不斷發生，而該請求權之消滅時效
      亦應不斷重新起算。因此，連續性侵權行為，於侵害終止
      前，損害仍在繼續狀態中，被害人無從知悉實際受損情形
      ，自無法行使損害賠償請求權，其消滅時效自應俟損害之
      程度底定知悉後起算。
　　⒉被上訴人係以附表所示多次與郭璟璘不正常交往之行為，
      累積構成對於上訴人配偶身分法益之侵害，上訴人謂附表
      所示全部行為乃被上訴人之單一侵害行為，應屬可取。準
      此，堪認被上訴人係以附表所示連續性侵權行為，加害上
      訴人。則依上開說明，上訴人對被上訴人之損害賠償請求
      權，應自附表編號10之行為時間即107年6月28日起算，至
      上訴人於107年8月16日起訴時（見原審調字卷第4頁），
      顯未逾2年之消滅時效期間。被上訴人謂：上訴人就附表
      編號1行為損害賠償請求權已罹於消滅時效云云，並不可
      取。
（四）上訴人之請求權未因與郭璟璘和解並經清償而消滅。
　　⒈依民法第276條第1項規定推之，債權人向連帶債務人中之
      一人免除債務，而無消滅全部債務之意思表示者，他債務
      人就該債務人應分擔部分，固得免其責任。然若債權人向
      連帶債務人中一人所免除之債務，非屬連帶債務之範圍，
      他債務人自無同免責任之可言。
　　⒉上訴人於原審起訴時，原基於被上訴人與郭璟璘共同侵害
      伊之配偶權，請求其2人連帶賠償500萬元本息（見原審調
      字卷第4頁）。嗣於108年3月5日變更其請求，就被上訴人
      侵害其配偶權部分，請求賠償100萬元本息；就郭璟璘侵
      權行為及違反與伊簽立之切結書約定部分，請求郭璟璘賠
      償500萬元本息（見原審訴字卷第59頁），已無主張被上
      訴人應與郭璟璘連帶負損害賠償責任，亦無請求被上訴人
      與郭璟璘連帶給付之聲明。上訴人並於同日與郭璟璘達成
      訴訟上和解，同意拋棄對郭璟璘之其餘請求，有和解筆錄
      可考（見原審卷第62頁）。由是以觀，可知上訴人於上開
      和解筆錄對郭璟璘所為拋棄其餘請求之表示，並非免除郭
      璟璘與被上訴人所負之連帶債務，依上開說明，被上訴人
      不因而同免責任。被上訴人抗辯上訴人之請求權，已因與
      郭璟璘和解並經其清償而消滅云云，並非有據。
四、給付無確定期限者，債務人於債權人得請求給付時，經其催
    告而未為給付，自受催告時起，負遲延責任。其經債權人起
    訴而送達訴狀，與催告有同一之效力；又遲延之債務，以支
    付金錢為標的者，債權人得請求依法定利率計算之遲延利息
    ；應付利息之債務，其利率未經約定，亦無法律可據者，週
    年利率為5%，此觀民法第229 條第2 項、第233 條第1 項前
    段、第203 條規定甚明，上訴人並得據此規定請求遲延利息
    。
五、綜上所述，上訴人依民法第184 條第1 項前段、第195 條第
    1項、第3 項規定，求為命被上訴人給付50萬元，及自起訴
    狀繕本送達（見原審調字卷第49頁）之翌日即107年8月29日
    起至清償日止，按週年利率5%計算之利息部分，為有理由，
    應予准許。逾此範圍之請求，為無理由，不應准許。原審就
    上開應准許部分，為上訴人敗訴之判決，容有未洽。上訴意
    旨指摘原判決此部分不當，求予廢棄改判，為有理由。爰廢
    棄改判如主文第2項所示。上開不應准許部分，原審為上訴
    人敗訴之判決，理由雖有不同，結論則無二致，仍應予維持
    。上訴意旨指摘原判決該部分不當，聲明廢棄，為無理由，
    應駁回此部分上訴。
六、本件事證已臻明確，兩造其餘主張陳述及所提之證據，經審
    酌後認於判決結果無影響，爰不另一一論駁，附此敘明。
七、據上論結，本件上訴為一部有理由，一部無理由，依民事訴
    訟法第449 條第2項、第450條、第79條，判決如主文。
中　　華　　民　　國　　109 　年　　3 　　月　　11　　日
　　　　　　　　　  民事第十六庭
　　　　　　審判長法  官  朱耀平
　　　　　　　　　法  官  邱育佩
　　　　　　　　　法  官  黃明發
正本係照原本作成。
不得上訴。
中　　華　　民　　國　　109 　年　　3 　　月　　11　　日

　　　　　　　　　　　　    　書記官  康翠真